【裁判字號】    99,附民,199
【裁判日期】    990819
【裁判案由】    家暴傷害罪
【裁判全文】
臺灣高雄地方法院刑事附帶民事訴訟判決
原    告  乙○○
被    告  甲○○
上列被告因家庭暴力之傷害案件（本院99年度易字第863 號），
經原告提起附帶民事訴訟，請求損害賠償，本院判決如下：
    主  文
被告應給付原告新臺幣肆萬元及自民國九十九年四月二十三日起
至清償日止，按週年利率百分之五計算之利息。
原告其餘之訴駁回。
本判決第一項得假執行。
    事實及理由
一、按訴狀送達後，原告不得將原訴變更或追加他訴，但擴張或
    減縮應受判決事項之聲明者，不在此限，民事訴訟法第255
    條第1 項第3 款定有明文。本件原告起訴時，聲明求為判決
    ：(1)被告應給付原告新臺幣（下同）30萬元，及自附帶民事
    訴訟起訴狀繕本送達翌日起至清償日止，按年息5%計算之利
    息。(2)訴訟費用由被告負擔。(3)願供擔保，請准宣告假執行
    。嗣於民國99年8 月5 日言詞辯論期日減縮聲明為：被告應
    給付原告30萬元，及自附帶民事訴訟起訴狀繕本送達翌日起
    至清償日止，按年息5%計算之利息。因屬減縮應受判決事項
    之聲明，依上開之規定，自應准許之。
二、原告主張：被告甲○○為原告前夫，其於二人原婚姻關係存
    續中之99年1 月10日下午5 時許，駕駛車牌號碼6M-3251 號
    自用小客車，搭載原告及二名小孩出外用餐，行經高雄市○
    ○區○○路與明誠路路口時，二人因小孩教養問題發生口角
    爭執、拉扯，被告竟基於傷害之犯意，徒手大力撥打原告，
    致其受有上下唇血腫、下顎腫脹及鼻部腫脹之傷害，致原告
    受有精神上之損害，爰依民法第184 條第1 項前段、第195
    條第1 項規定，提起本件刑事附帶民事訴訟等語。並聲明求
    為判決：被告應給付原告30萬元，及自附帶民事訴訟起訴狀
    繕本送達翌日起至清償日止，按年息5%計算之利息。
三、被告則以：伊並非故意傷害原告，且原告請求金額很不合理
    等語，資為抗辯。並聲明：駁回原告之訴。
四、按附帶民事訴訟之判決，應以刑事訴訟判決所認定之事實為
    據，刑事訴訟法第500 條前段定有明文。本件被告有於99年
    1 月10日下午5 時許，駕駛車牌號碼6M-3251 號自用小客車
    ，搭載原告及二名小孩出外用餐，行經高雄市○○區○○路
    與明誠路路口時，因小孩教養問題與原告發生口角爭執、拉
    扯，竟徒手近距離大力撥打原告，致其受有上下唇血腫、下
    顎腫脹及鼻部腫脹等傷害之事實，業經本院以99年度易字第
    863 號判處被告拘役40日在案，堪認原告此部分之主張為真
    實。
五、按因故意或過失，不法侵害他人之權利者，負損害賠償責任
    ；不法侵害他人之身體、健康、名譽、自由、信用、隱私、
    貞操，或不法侵害其他人格法益而情節重大者，被害人雖非
    財產上之損害，亦得請求賠償相當之金額，民法第184 條第
    1 項前段、第195 條第1 項前段分別定有明文。次按，慰藉
    金之賠償須以人格權遭遇侵害，使精神上受有痛苦為必要，
    其核給之標準固與財產上損害之計算不同，然非不可斟酌雙
    方身分資力與加害程度，及其他各種情形核定相當之數額，
    最高法院51年台上字第223 號判例意旨可資參照。經查：本
    件被告故意以上開方式撥打原告，致其受有上揭傷害，其精
    神、肉體自感痛苦，原告依上開規定請求非財產上之損害賠
    償，自屬有據。查原告係大專畢業，已與被告離婚，目前擔
    任高雄長庚紀念醫院血液透析室治療員，月薪4 萬至5 萬元
    ，名下無負債，有機車一部等情，業據原告於本院審理時陳
    述明確（見本院附民卷第15至16頁），並有本院調解程序筆
    錄1 份，及原告96至98年稅務電子閘門財產所得調件明細表
    各1 份在卷可稽（見本院審附民卷第4 至5 頁、附民卷第3
    至5 頁）。而被告之教育程度為大學畢業，現從事鋼鐵業，
    月薪3 萬多元，名下有機車一部，無負債、不動產及汽車等
    情，亦經被告於本院審理時陳述在卷（見本院附民卷第16頁
    ），並有被告96至98年稅務電子閘門財產所得調件明細表各
    1 份附卷可憑（見本院附民卷第6 至8 頁）。本院審酌被告
    與原告原為夫妻，竟不思平和溝通表達，僅因細故與原告發
    生爭執，即徒手大力撥打原告，造成原告身心不堪，行為實
    屬不該，並斟酌原告因被告上開傷害犯行所受精神痛苦程度
    ，以及兩造之教育程度、身分、地位、工作與經濟情況等一
    切情狀，認原告請求被告賠償之精神慰撫金數額，以4 萬元
    為適當。原告主張精神慰撫金數額30萬，尚屬過高。
六、綜上所述，本件原告依民法第184 條第1 項前段、第195 條
    第1 項之侵權行為法律關係，請求被告賠償精神慰撫金4 萬
    元部分，為有理由。原告逾此範圍之請求，則無理由，應予
    駁回。就利息請求部分，按給付無確定期限者，債務人於債
    權人得請求給付時，經其催告而未為給付，自受催告時起，
    負遲延責任，其經債權人起訴而送達訴狀，或依督促程序送
    達支付命令，或為其他相類之行為者，與催告有同一之效力
    ；且遲延之債務，以支付金錢為標的者，債權人得請求依法
    定利率計算之遲延利息；又應付利息之債務，其利率未經約
    定，亦無法律可據者，週年利率為百分之五，民法第229 條
    第2 項、第233 條、第203 條分別定有明文。本件被告於99
    年4 月22日刑事案件準備程序中，當庭收受原告之附帶民事
    起訴狀繕本，業據被告陳明在卷（見本院附民卷第14頁），
    並有卷附刑事附帶民事起訴狀正本上之收受起訴狀繕本戳章
    可證（見本院審附民卷第1 頁），且兩造間未就遲延利息之
    利率另有約定，因此就利息請求部分原告請求被告自99年4
    月22日收受附帶民事起訴狀繕本之翌日即99年4 月23日起至
    清償日止，按週年利率百分之五計算之利息，為有理由，亦
    予准許。又本件原告勝訴部分，所命給付金額未逾50萬元，
    依民事訴訟法第389 條第1 項第5 款之規定，應依職權宣告
    假執行。
七、本件事證已臻明確，兩造其餘攻擊、防禦方法及舉證，於本
    件判決結果不生影響，爰不再一一論述，併此敘明。
八、據上論結，原告之訴為一部有理由，一部無理由，應依刑事
    訴訟法第502 條、第491 條第10款，民事訴訟法第389 條第
    1 項第5 款，判決如主文。
中    華    民    國    99    年    8     月    19    日
                  刑事第十八庭  審判長法  官  李東柏
                                      法  官  陳芸珮
                                      法  官  周佳佩
本判決非對於刑事訴訟之判決有上訴時不得上訴。
以上正本證明與原本無異。
如不服本判決應於收受本判決後10日內向本院提出上訴書狀，並
應敘述具體理由，如未敘述上訴理由者，應於上訴期間屆滿後20
日內補提理由書狀於本院（均須按他造當事人之人數附繕本）「
切勿逕送上級法院」。
中    華    民    國    99    年    8     月    19    日
                                      書記官  王立山

司法院資訊處製作；財團法人民間司法改革基金會備份。
